【裁判字號】    98,簡上,149
【裁判日期】    981111
【裁判案由】    違反毒品危害防制條例
【裁判全文】
臺灣臺南地方法院刑事判決             98年度簡上字第149號
上  訴  人
即  被  告  丙○○
輔  佐  人  戊○○
上列上訴人因違反毒品危害防制條例案件，不服本院簡易庭98年
度簡字第888號，中華民國98年4月14日第一審簡易判決（98年度
偵字第3856號），提起上訴，本院判決如下：
    主  文
原判決撤銷。
丙○○共同持有第一級毒品，處有期徒刑參月，如易科罰金，以
新臺幣壹仟元折算壹日。
扣案之海洛因壹小包（驗餘淨重零點零陸捌公克）沒收銷燬之。
    事  實
一、丙○○與乙○○（乙○○涉犯施用第一級毒品罪部分經臺灣
    臺南地方法院檢察署檢察官以97年度毒偵字第3115號為緩起
    訴處分）於民國97年11月24日下午2時許，在臺南市○區○○路小東公園附近，共同向真實年籍姓名均不詳，綽號「阿
    財」之成年男子，以新臺幣（下同）1000元之價格，購得第
    一級毒品海洛因1包（驗餘淨重0.068公克），而非法持有之
    。嗣於97年11月24日下午2時45分許，乙○○騎乘車牌號碼
    L9H-267號重機車載丙○○，在臺南市○區○○街154號前，
    因形跡可疑為警盤查，丙○○自右邊褲袋拿出證件時，上開
    海洛因隨之掉落地上，而為警查悉上情。
二、案經臺南市警察局第二分局報請臺灣臺南地方法院檢察署檢
    察官偵查後聲請以簡易判決處刑。
    理  由
壹、程序部分－關於證據能力之說明：
    本件卷附供述及非供述證據，被告丙○○於本案準備程序中
    ，表示同意作為證據（見本院卷第20頁），本院審酌各該證
    據作成之情況，認為適當，復經本院於審判期日就上開證據
    依法進行調查、辯論，依刑事訴訟法第159條之5規定，自有
    證據能力。
貳、實體部分－得心證之理由：
一、訊據被告丙○○矢口否認持有第一級毒品犯行，辯稱：伊沒
    有犯罪，扣案的毒品不是從伊的口袋掉下來的，毒品掉落的
    地方距離伊有30公尺云云。
二、經查，97年11月24日下午2時45分許，乙○○騎乘車牌號碼L
    9H-267號重機車載被告丙○○，在臺南市○區○○街154號
    前，為警盤查，員警在渠2人所在附近地上查扣得白色粉末1
    包一節，業據被告坦認不諱，並有臺南市警察局第二分局扣
    押筆錄及扣押物品目錄表各1份在卷可考（警卷第5、6頁）
    ；又上開白色粉末經送高雄市立凱旋醫院檢以化學呈色法初
    步篩檢，及以氣相層析質譜儀分析法為複驗結果，呈海洛因
    反應，亦有前揭醫院97年12月30日高市凱醫驗字第9035號濫
    用藥物成品檢驗鑑定書1張在卷可稽（偵查卷第22頁），是
    被告與乙○○於前述時、地為警攔查時，員警在渠2人所在
    附近地上查扣得毒品海洛因1包之事實，可以認定。被告丙○○既以前詞置辯，則本件應審究者厥為：員警查扣之上揭
    毒品海洛因是否為被告丙○○或其與乙○○共同持有？
三、查：
  （一）
    1.被告丙○○於警詢時供述略以：「（今天警方發現乙○○
      他騎一臺L9 H-267的重機車載你‧‧‧結果查到你們什麼
      東西？）海洛因。我們自己掏出來的啦。」、「（警方所
      查扣的這包毒品誰的？）這包藥我跟他（指乙○○）一起
      要去買的。」、「（喔，你跟乙○○一起要去買的，你們
      一人出多少錢？）一人出500」、「（去哪裡買的？）去
      公園。一個公園我也不知道叫什麼名字。」、「（什麼時
      候去買的？）下午的時候」、「（我們查到之前嗎？）嘿
      」。是被告丙○○於警詢時即供承員警於97年11月24日下
      午2時45分查扣之海洛因係其為警查獲當日下午與乙○○
      分別出資500元，在臺南市某公園向真實姓名不詳姓名之
      人購買，此經本院勘驗被告警詢錄音紀錄無訛（見本院勘
      驗筆錄，本院卷第33、34頁）。
    2.又經本院勘驗被告警詢光碟紀錄顯示，員警為被告製作警
      詢筆錄時，係採一問一答方式詢問被告，口氣平和，其間
      錄音並未中斷，被告回答問題時語句流暢，並無何口齒不
      清，語意模糊之情形；錄影畫面顯示被告被告接受訊問時
      始終端坐，背景為辦公室，辦公室內有其他人員在場出入
      ，被告回答警員詢問之問題，簡潔明快，表情神態並無異
      常等情，有本院勘驗筆錄在卷可憑（本院卷第35頁）。
    3.被告於偵訊及本院訊問時，均供稱其於製作警詢筆錄時，
      員警並未對其施以刑求、脅迫或以其他不正方式詢問一節
      ，亦有偵訊筆錄及本院筆錄可考（偵查卷第4頁；本院卷
      第20頁背面）。
    4.由上可知，被告於警詢時意識清楚，其在意思自由未被拘
      束之情形下，坦認上述扣案海洛因係其與乙○○共同出資
      購買。其於本院主張其在警詢時意識不清，不知自己回答
      什麼云云，顯係卸責之詞，要無可採。
  （二）被告丙○○於偵訊供述略以：「（你之前在警察那裡說
        的話是不是都是實在的？）實在的」、「（你有看過筆
        錄才簽名嗎？）有」、「（警察在問你話的時候有沒有
        打你罵你或用其他不正當的方法來問你話？）沒有」、
        「（你是不是承認在今天下午2點多的時候在小東公園
        附近被警察查獲你身上有一包這個海洛因？）對」、「
        （那今天扣案的這個毒品是誰的？）阿財」、「（你跟
        誰一起買，一人買一半？）跟乙○○」。是被告於檢察
        官偵訊時仍坦承查扣之海洛因係其與乙○○共同合資向
        綽號「阿財」之人購買，此亦經本院勘驗被告偵訊錄音
        光碟，製有筆錄在卷可考（本院卷第36、37頁）。被告
        辯稱其在偵訊時僅係承認員警有查獲海洛因，未向檢察
        官承認其持有海洛因云云，與前開錄音紀錄不符，難以
        採信。
  （三）證人即查獲被告丙○○與乙○○之員警丁○○於本院具
        結作證稱：當時被告形跡可疑，伊和小隊長看到馬上過
        去盤查，乙○○在車上，被告從藥局急忙出來要搭機車
        ，伊看到被告好像要拿證件，然後就從褲袋掏出1包東
        西丟在地上，當時伊與被告距離不到1公尺。現場被告
        精神狀況正常，他有說那包東西是他的，所以在告知權
        利後將其帶回警署偵辦。製作筆錄時被告意識清楚，他
        說毒品是他和乙○○去向一個綽號「蝦子」（台語）的
        人買的。伊從查獲到製作警詢筆錄時，與被告對話過程
        中，被告都無答非所問或恍神等異狀等語（見本院卷第
        62至65頁）。憑此，被告辯稱查扣之毒品海洛因並非自
        其口袋掉出云云，與證人丁○○所述不符，難以採信。
  （四）證人乙○○於警詢時亦坦認本案查扣之海洛因係其與被
        告各出資500元，於97年11月24日下午2時許，在臺南市
        ○區○○路小東公園附近向一位綽號「阿財」男子所購
        買（警卷第3頁）；而證人乙○○於本院具結作證亦證
        稱其在警詢時之陳述係出於自由意思所為（本院卷第87
        頁背面）。其嗣於本院具結作證陳稱：員警於前述時、
        地查扣之海洛因原是伊自己出資1000元向「阿財」購買
        ，員警盤查時，伊將之踢到地上等語（本院卷第85、86
        頁）。然其此部分之證詞與其自己警詢之陳述、被告之
        供述及證人丁○○之證詞有違，難以採信。而證人乙○○於本院審理時，雖證稱其為警查獲時，因欲獲得自首
        減刑之優惠，故為與被告共同購買毒品之不實陳述等語
        ，惟是否符合自首之要件，與持有毒品人數無涉，縱證
        人乙○○為求獲得自首之優惠，而故為不實之陳述，亦
        無指述被告與之共同購買毒品之必要，證人乙○○於本
        院審理時之證詞及對其於警詢陳述之解釋，不合常理，
        顯係迴護被告之詞，不足採信。輔佐人雖主張承辦員警
        似有不明協議，使被告承擔本案罪責，證人乙○○得以
        逍遙法外，然證人乙○○為警查獲後，亦因施用毒品犯
        行經移送臺灣臺南地方法院檢察署偵辦（97年度毒偵字
        第3115號），並無所謂縱放證人乙○○或由被告單獨承
        擔本案刑責之情事，輔佐人此部分之主張顯有誤解，附
        此敘明。
  （五）綜上，被告丙○○於警詢時即坦承前開查扣之毒品是自
        其口袋內掉落地上，核與乙○○於警詢陳述遭查獲之過
        程相符，亦與證人丁○○證述查獲被告與乙○○之情節
        吻合；又被告於警詢、偵訊時一再坦承本件查扣之毒品
        海洛因係其與乙○○分別出資500元，一同向「阿財」
        購買，亦與證人乙○○警詢之陳述一致；再依證人丁○○所述，被告於被查獲及警詢時意識清楚，與本院勘驗
        被告警詢錄音光碟結果符合，是被告警詢、偵訊之自白
        與事實相符，堪以採信，其於本院辯稱查扣之海洛因並
        非其持有，其於警詢時意識不清，不知道自己回答什麼
        云云，與本院調查之前開證據不符，難以採信。
四、綜上，被告丙○○與乙○○共同持有海洛因之犯行明確，應
    依法論科。
五、核被告丙○○所為，係違反毒品危害防制條例第11條第1項
    持有第一級毒品罪，被告與乙○○有犯意聯絡與行為分擔，
    為共同正犯。原審以被告罪證明確而予以論罪科刑，固非無
    見，惟原審未及審究被告係與乙○○共同為本件犯行，自有
    未洽。被告上訴執前詞否認犯行，固無理由，惟原審判決既
    有上揭可議之處，自應由本院將原判決撤銷改判。爰審酌被
    告丙○○於96年間因施用毒品經本院裁定送觀察勒戒執行完
    畢（見卷附臺灣高等法院被告前案紀錄表1份）後，未能戒
    除毒癮，於本次係為自己施用第一級毒品而持有扣案毒品，
    其持有毒品係殘害自己身心，並未對他人產生危害，於警詢
    及偵訊時坦承犯行，嗣於本院否認犯行之犯後態度等一切情
    狀，量處如主文第2項所示之刑，並諭知易科罰金之折算標
    準。
六、扣案之海洛因為第一級毒品，而其包裝袋有海洛因附著於上
    ，可認該包裝袋與扣案海洛因1包（驗餘淨重0.068公克）無
    法分離，均為毒品，均應依毒品危害防制條例第18條第1項
    前段規定，諭知沒收並銷燬之。
據上論斷，應依刑事訴訟法第455條之1第1項、第3項、第369條
第1項前段、第364條、第299條第1項前段，毒品危害防制條例第
11條第1項、第18條第1項前段，刑法第11條、第28條、第41條第
1項前段，判決如主文。
本案經檢察官甲○○到庭執行職務。
中    華    民    國    98    年    11    月    11    日
                  刑事第十二庭  審判長法  官  卓穎毓
                                      法  官  周宛瑩
                                      法  官  莊玉熙
以上正本證明與原本無異。
如不服本判決應於收受本判決後10日內向本院提出上訴書狀，並
應敘述具體理由。其未敘述上訴理由者，應於上訴期間屆滿後20
日內向本院補提理由書狀（均須按他造當事人之人數附繕本）「
切勿逕送上級法院」。
                                      書記官  余富誠
中    華    民    國    98    年    11    月    12    日
附錄本案論罪科刑法條全文：
毒品危害防制條例第11條第1項：
持有第一級毒品者，處三年以下有期徒刑、拘役或新臺幣五萬元
以下罰金。


司法院資訊處製作；財團法人民間司法改革基金會備份。
